【裁判字號】    89,易,2626
【裁判日期】    891026
【裁判案由】    妨害名譽
【裁判全文】
臺灣板橋地方法院刑事判決                        八十九年度易字第二六二六號
    公  訴  人  臺灣板橋地方法院檢察署檢察官
    被      告  戊○○
                丁○○
右列被告因妨害名譽案件，經檢察官提起公訴（八十八年度偵續字第三二三號），本
院判決如左：
    主  文
戊○○、丁○○共同散佈文字，指摘足以毀損他人名譽之事，各處拘役伍拾日，如易
科罰金，均以佰元折算壹日。
    事  實
一、戊○○、丁○○父子與丙○○、己○○、甲○○同係臺北縣中和市○○路凱悅廣
    場社區之住戶，丙○○、己○○、甲○○均係該社區管理委員會之委員，與戊○○、丁○○就社區之事務處理意見不同，戊○○、丁○○竟基於共同犯意之聯絡
    ，於民國（下同）八十七年十月二十五日，在該社區Ｂ棟即臺北縣中和市○○路
    七五七、七五九號，以傳單散佈由戊○○、丁○○具名，上載「：：今管委會中
    罪大惡極之人已移送法院：：」等文字之會議發言條，並於當日晚間，在該社區
    迎賓廳召開住戶大會由戊○○發言後，將前開發言條交予會議記錄者，登載於會
    議記錄上，指摘足以毀損丙○○、己○○、甲○○名譽之事而誹謗之。
二、案經丙○○、己○○、甲○○訴請臺灣板橋地方法院檢察署檢察官偵查起訴。
    理  由
一、訊據被告戊○○、丁○○固坦承前開文書係伊等所製作，惟否認有散佈之行為及
    誹謗之意思，辯稱：前開文書係伊等自備之發言條，只印三、四份，因總幹事顏
    茂雄是會議紀錄，所以拿一份給他，供作紀錄用，其餘均置於家中，稱委員罪大
    惡極是伊等之心聲云云。惟查：右揭事實業據告訴人指訴歷歷，被告二人於偵查
    中供承，該份文書是戊○○交給伊同棟住戶（參見臺灣板橋地方法院檢察署八十
    七年度偵字第二六二二六號卷第三十五頁背面），且該文書上載「以此發言條給
    大家，要大家告訴大家，讓此會議能讓大眾知情。」，並於本院審理時供承將此
    文書交予會議記錄者，登載於會議記錄上。再參以證人庚○○證稱：該份傳單是
    住戶乙○○交給我的，我再拿給告訴人甲○○看，看完後再交還乙○○，乙○○
    告訴我這份資料是發的等語，被告自有散佈於眾之行為與意圖。再觀諸前開文書
    內容主要係就該社區管理委員就該社區公共事務之處理方式有所質疑，並稱伊等
    已對前開委員提起背信等告訴，依該文書及卷附告訴狀內容，縱伊等所指訴之事
    為真，告訴人所侵害之法益並非重大致令人髮指，而其於前開文書上所載之「罪
    大惡極」自屬強烈貶抑他人人格，毀損他人名譽之文字，顯已與基於公共利益所
    表述與善意發表之言論界限相去甚遠，而係強烈表達對告訴人人格之不屑，自足
    以使告訴人之名譽受損，實難認被告無毀損他人名譽之惡意。所辯各節，顯屬事
    後卸責之詞，諉不足採，其犯行事證明確，洵堪認定。本件事證已臻明確，被告
    聲請傳訊證人乙○○，及調閱告訴人於前開住戶大會開會時之錄影帶證明伊等未
    為散布傳單之行為，已無必要，附此敘明。
二、核被告所為，以散佈文字之方式誹謗他人，係犯刑法第三百十條第二項之加重誹
    謗罪。被告二人間，有犯意聯絡、行為分擔，為共同正犯。爰審酌被告與告訴人
    係因社區公共管理事項有所衝突，以文字指摘告訴人而生本件犯罪，其犯罪動機
    、目的、手段，犯罪時所受之刺激及其品性、生活狀況、智識程度、犯罪所生之
    損害及犯罪後態度等一切情狀，量處如主文所示之刑，並諭知易科罰金之折算標
    準，以示懲儆。
據上論斷，應依刑事訴訟法第二百九十九條第一項前段，刑法第二十八條、第三百十
條第二項、第四十一條，罰金罰鍰提高標準條例第一條前段、第二條，判決如主文。
本案經檢察官李傳侯到庭執行職務
中      華      民      國    八十九    年      十      月    二十六    日
                                      台灣板橋地方法院刑事第四庭
                                          法  官  王  敏  慧
右正本證明與原本無異
如不服本判決應於送達後十日內向本院提出上訴狀
                                          書記官  廖  美  紅
中      華      民      國    八十九    年      十      月    三十一    日
附錄本案論罪科刑法條全文：
刑法第三百十條
意圖散布於眾而指摘或傳述足以毀損他人名譽之事者，為誹謗罪，處一年以下有期徒
刑、拘役或五百元以下罰金。
散布文字、圖畫犯前項之罪者，處二年以下有期徒刑、拘役或一千元以下罰金。
對於所誹謗之事，能證明其為真實者，不罰。但涉於私德而與公共利益無關者，不在
此限。


司法院資訊處製作；財團法人民間司法改革基金會備份。
